【裁判字號】    99,交聲更,72
【裁判日期】    990726
【裁判案由】    違反道路交通管理處罰條例
【裁判全文】
臺灣桃園地方法院刑事裁定            99年度交聲更字第72號
原處分機關  交通部公路總局新竹區監理所
異  議  人
即受處分人  甲○○
上列異議人因違反道路交通管理處罰條例案件，對於交通部公路
總局新竹區監理所中壢監理站民國98年10月26日所為之處分（原
處分案號：壢監裁字第裁53-5368A3008號）聲明異議，異議人不
服本院於99年3 月31日所為之99年度交聲字第265 號裁定，提起
抗告，經臺灣高等法院於99年5 月31日以99年度交抗字第1118號
裁定將原裁定撤銷發回後，本院裁定如下：
    主  文
異議駁回。
    理  由
一、聲明異議意旨略以：其並未實際居住於戶籍址，致未能收到
    交通部公路總局新竹區監理所中壢監理站（下稱原處分機關
    ）所為壢監裁字第裁53-5368A3008號裁決書，始會逾期送繳
    駕照吊扣，而被改處吊銷並逕行註銷駕照之處分，為此聲明
    異議云云。
二、按受處分人不服道路交通管理處罰條例第8 條所定主管機關
    所為之處罰者，得於接到裁決書之翌日起20日內，向管轄地
    方法院聲明異議；交通法庭認聲明異議不合法律上之程式，
    且無從補正者，應以裁定駁回之，道路交通管理處罰條例第
    87條第1 項、道路交通案件處理辦法第18條分別有明文。次
    按處理違反道路交通管理事件，有關文書送達之程序，依行
    政程序法之規定，違反道路交通管理事件統一裁罰標準及處
    理細則第5 條復有明文。而行政程序法第72條第1 項前段規
    定：送達，於應受送達人之住居所、事務所或營業所為之；
    同法第73條第1 項規定：於應送達處所不獲會晤應受送達人
    時，得將文書付與有辨別事理能力之同居人、受僱人或應送
    達處所之接收郵件人員；同法第74條第1 項規定：送達，不
    能依前2 條規定為之者，得將文書寄存送達地之地方自治或
    警察機關，並作送達通知書兩份，1 份黏貼於應受送達人住
    居所、事務所、營業所或其就業處所門首，另1 份交由鄰居
    轉交或置於該送達處所信箱或其他適當位置，以為送達。前
    項情形，由郵政機關為送達者，得將文書寄存於送達地之郵
    政機關。復按行政機關依行政程序法而為文書之送達，專依
    該法律之規定，且該法並無準用民事訴訟法或刑事訴訟法關
    於寄存送達自寄存之日起10日生效規定之規定，是文書合法
    寄存送達後，當自寄存之日起即時生效，並非於寄存之日起
    算10日生效，或自受送達人實際領取文書之日起生效（臺灣
    高等法院97年法律座談會第42、43號提案研討結果亦同此意
    見）。
三、經查：
    (一)本件原處分機關於98年10月26日所開立之壢監裁字第裁53
      -5368A3008號違反道路交通管理事件裁決書，已由中華郵
      政股份有限公司投遞人員於98年11月4 日按該裁決書所載
      之地址「桃園縣觀音鄉○○村○○路○ 段255 號」投送，
      因未能獲會晤本人，亦無受領文書之同居人或受雇人，而
      依規定於同日將該件文書寄存於「草漯郵局」，寄存前投
      遞人員並依規定製作送達通知書2 份，1 份黏貼於應受送
      達人住所即上址門首，1 份置於受送達處所信箱或適當位
      置等情，有原處分機關送達證書1 紙在卷可稽；而異議人
      之戶籍自85年7 月9 日起迄今仍係設於上址一節，亦有個
      人基本資料查詢結果1 紙附卷可憑，則揆諸上揭說明，原
      處分機關之上開裁決書，已於送達日即98年11月4 日發生
      送達之效力，是異議人聲明異議之期間，即應自送達之翌
      日即98年11月5 日起算，然異議人遲至99年2 月1 日始向
      原處分機關提起本件聲明異議，有新竹區監理所交通違規
      案件陳述單收狀章戳上之日期可佐（異議人係於99年2 月
      1 日即向原處分機關表示就本件之處分不服，而此已在原
      處分機關作成裁決之後，是參酌道路交通管理處罰條例第
      8 條第2 項、第9 條第1 項之規定，縱異議人該日未於書
      狀上表示係為「聲明異議」，而係以「陳述單」之名義為
      之，仍應認其在該日即已依法向原處分機關聲明異議），
      顯已逾20日之法定期間，其聲明異議當不合法律上之程式
      ，且無從補正，自應予以駁回。
    (二)異議人固辯稱其並未實際居住在戶籍址，然卻始終未提出
      相關證明以實其說，則其所辯是否為真，已非無疑，況縱
      然屬實，既異議人仍將戶籍登記於上址並未遷移，則原處
      分機關在調閱相關資料後，亦僅能得知該住址並加以送達
      ，而實無知悉所有民眾真正居住處所之可能，是異議人徒
      以其未實際居住在戶籍址為由，辯稱原處分機關所為之送
      達並不合法云云，要非可採。至異議人固於聲明異議狀及
      抗告狀上均記載住址為「桃園縣大溪鎮南興里21鄰西尾 3
      之8 號」，惟觀之該記載，乃係以印章蓋印之方式為之，
      而此再對照異議人寄送文書至原處分機關之信封上之記載
      （本院99年度交聲字第265 號卷第5 頁），其寄件人之資
      料亦均係印章所蓋之印文，且除上開地址外，尚記載有「
      祐安貨運有限公司」、「盈順貨運有限公司」及電話、傳
      真之號碼，堪認上開地址乃係公司之營業所，則衡情異議
      人亦僅係以該地址為送達處所，而非代表異議人即實際居
      住於址，故憑此仍不足使本院為有利於異議人之認定，附
      此敘明。
據上論斷，應依道路交通案件處理辦法第18條前段，裁定如主文
。
中    華    民    國    99    年    7     月    26    日
                        刑事第十庭    法  官  蘇昌澤
以上正本證明與原本無異。
如不服本裁定，應於裁定送達後5 日內向本院提出抗告狀。
                                      書記官  李佳穎
中    華    民    國    99    年    8     月    3     日

司法院資訊處製作；財團法人民間司法改革基金會備份。
